【裁判字號】    99,監宣,88
【裁判日期】    990820
【裁判案由】    監護宣告
【裁判全文】
臺灣嘉義地方法院民事裁定  99年度監宣字第88號
聲  請  人  甲○○
相  對  人  乙○○
上列聲請人聲請監護宣告事件，本院裁定如下：
    主  文
宣告乙○○（民國○○年○月○○日生，身分證統一編號：Ｚ00000000
0號）為受輔助宣告之人。
選定甲○○（民國○○年○○月○日生，身分證統一編號：Ｚ00000000
0號）為受輔助宣告之人乙○○之輔助人。
聲請費用新臺幣1,000元由受輔助宣告之人乙○○負擔。
    理  由
一、本件聲請意旨略以：相對人乙○○係聲請人甲○○之子，相
    對人自民國93年3月2日起因罹患精神病，雖延醫診治但不見
    起色，近日已達精神障礙至不能為意思表示或受意思表示，
    有戶籍謄本及相對人之身心障礙手冊影本等件為證，為此依
    民法第14條第1項、民事訴訟法第597條規定，聲請宣告相對
    人乙○○為受監護宣告之人等語。
二、按對於因精神障礙或其他心智缺陷，致不能為意思表示或受
    意思表示，或不能辨識其意思表示之效果者，法院得因本人
    、配偶、四親等內之親屬、最近一年有同居事實之其他親屬
    、檢察官、主管機關或社會福利機構之聲請，為監護之宣告
    ；法院對於監護宣告之聲請，認為未達第1項之程度者，得
    依第15條之1第1項規定，為輔助之宣告；又法院對於監護之
    聲請，認為未達民法第14條第1項之程度，而有輔助宣告之
    原因者，得依職權以裁定變更為輔助宣告，民法第14條第1
    項、第3項、民事訴訟法第624條之3第1項分別訂有明文。
三、經查，聲請人主張之事實，業經本院依職權於鑑定人即財團
    法人佛教慈濟綜合醫院大林分院李家順醫師前審驗乙○○之
    精神及心智狀況，乙○○雖可自由行走，對問題可回答，知
    道目前總統係何人，可辨別新臺幣面額，亦可辨別親人的身
    份，惟無法清楚交待目前從事何業；又乙○○經李醫師鑑定
    結果，認：「受鑑定人（即相對人）於92年11月18日至本院
    初診時顯示有人際關係退縮、幻聽、被害幻想、多疑、情緒
    不穩等症狀，並於93年2月24日至93年3月25日，以及99年7
    月2日至99年7月30日分別因上開症狀於本院住院治療；受鑑
    定人於92年11月18日至本院初診時總智商為65，語言智商74
    ，操作智商60，呈現輕度智能不足，事後因按時服藥，行為
    表現尚屬正常，於99年7月22日再次於本院鑑定時，總智商
    為53，語言智商56，操作商51，其精神狀況已接近中度智能
    不足，若有其父母在旁照顧，受鑑定人狀況會較理想，故判
    斷受鑑定人為意思表示及受意思表示之能力，已有明顯不足
    ，建議為輔助宣告，以保護相對人」等語，有本院勘驗筆錄
    附卷可稽，堪信相對人非完全不能辨識其意思表示之效果，
    尚未達應受監護宣告之程度，惟其辨識能力顯有不足，仍有
    受輔助之必要，爰依職權以裁定為輔助之宣告。
四、次按受輔助宣告之人，應置輔助人，民法第1113條之1第1項
    定有明文。經查，本件聲請人甲○○係受輔助宣告之人之母
    親，有戶籍謄本影本1份在卷可稽，本院參酌聲請人之意願
    等情，認由聲請人任輔助人，較能符合受輔助宣告之人之最
    佳利益，爰選定聲請人為受輔助宣告之人乙○○之輔助人。
五、依民事訴訟法第608條第1項，非訟事件法第24條第1項，裁
    定如主文。
中    華    民    國    99    年    8     月    20    日
                  家事法庭法  官  黃仁勇
以上正本係照原本作成。
如不服本裁定關於選定輔助人之部分，應於送達後十日內向本院
提出抗告狀，並繳納抗告費新臺幣壹仟元；其餘關於宣告輔助之
部分，不得抗告。
中    華    民    國    99    年    8     月    20    日
                          書記官  陳慶昀

司法院資訊處製作；財團法人民間司法改革基金會備份。
